臺灣臺中地方法院行政訴訟判決
111年度交字第18號
原      告  王湞顗  
被      告  臺中市交通事件裁決處
                      設臺中市○○區○○○路00號
代  表  人  黃士哲    住同上
訴訟代理人  黃曉妍律師
上列當事人間交通裁決事件，原告不服被告民國110年12月20日
中市裁字第68-SK0000000號裁決書，提起行政訴訟，本院判決如
下：
    主  文
原告之訴駁回。
訴訟費用新臺幣參佰元由原告負擔。
    事實及理由
一、程序事項：按行政訴訟法第237 條之7 規定，交通裁決事件
    之裁判，得不經言詞辯論為之。本件屬交通裁決事件，依兩
    造所述各節及卷內資料其事證已臻明確，本院認無經言詞辯
    論之必要，爰不經言詞辯論而為判決。
二、事實概要：原告駕駛號牌AWL-1986號自用小客車(下稱系爭
    車輛），於民國110年10月5日14時54分許，違規停於臺南市
    ○區○○路000號前，因「違反處罰條例之行為，拒絕停車接受
    稽查而逃逸」之違規行為，為臺南市政府警察局第六分局（
    下稱舉發機關）員警認定該車違反道路交通管理處罰條例第
    60條第1項第之規定，逕行對原告掣開第SK0000000號舉發違
    反道路交通管理事件通知單。原告未於到案期限檢具事證及
    應歸責人相關資料，向被告告知應歸責人，被告即依道路交
    通管理處罰條例第85條第4項規定，推定原告有過失，並依
    道路交通管理處罰條例第85條第1項後段「仍依本條例各該
    違反條款規定處罰」之規定，續於110年12月20日以中市裁
    字第68-SK0000000號裁決書（下稱原處分），依道路交通管
    理處罰條例第60條第1項、第85條第1項及「違反道路交通管
    理事件統一裁罰基準表」之規定，按期限內到案之基準，裁
    處原告第1階段罰鍰新臺幣（下同）20,000元並吊扣駕駛執
    照6個月。
三、原告主張略以：
　㈠原告駕駛系爭車輛於公車站牌附近，並停放於另一部自小客
    車後方，由配偶下車買臭豆腐，縱使原告有違反道路交通管
    理處罰條例第55條第1項第2款規定，然原告顯然「未」嚴重
    危害交通安全，違規情節實屬輕微，員警如進行勸導，亦得
    不予舉發，本件被告未衡諸考量，逕予裁處原告2萬元並吊
    扣6個月，應違反比例原則。又當天原告完全「無從」明瞭
    員警係要求攔停之意，員警站立之位置，當時僅知悉係對「
    前車」進行稽查，況員警無吹哨示意，原告將車駛離時，員
    警亦未再示意靠邊停之舉止，原告全然不具有逃逸之意思，
    況且原告駕駛車輛離開現場時，員警除目視原告離開外，未
    見其再有積極指揮或鳴哨制止之行為，益徵原告係為件員警
    有攔查行為，主觀上顯「未」有「拒絕停車接受稽查而逃逸
    」之故意。
　㈡原告對勘驗筆錄表示意見：該警用車輛行車紀錄器影像畫面
    與現場情形係左右相反之成像，故原告駛離時，員警仍距離
    原告有一大段距離，縱然員警有靠近系爭車輛駕駛座，原告
    根本無從了解員警要求攔停之意思。再者，勘驗畫面中未能
    看出員警明確攔查系爭車輛之意，衡諸新北市政府交通警察
    大隊宣導影片以及交通指揮手勢，攔停車輛必係以上手臂向
    前伸、小臂向上直舉之動作，對照該員警於14：54：24時員
    警舉起左手下臂至胸前指向前方之動作，以及於14：54：39
    時，員警抬起左手下臂並伸出食指之動作，顯無從看出有明
    確攔停之手勢，原告係未見員警有攔查行為，誤以為單純勸
    告盡速離開，始駕車駛離，主觀上顯未有「拒絕停車接受稽
    查」之故意等語，並聲明：原處分撤銷，訴訟費用由被告負
    擔。
四、被告答辯則以：
  ㈠本件應適用之法律依據為道路交通管理處罰條例第60條第1項
    、第7條之2、行政罰法第7條第1項等規定。
  ㈡案經轉據舉發機關一、110年11月11日南市警六分交字第1100
    622874號函復說明略以：「...二、查本分局員警於110年10
    月5日執行勤務時，於14時54分許，發現1部AWL-1986號自小
    客車與另一部自小客車，違規停於臺南市○區○○路000號前，
    員警見狀前往舉發違規車輛，於舉發另一部違規自小客車時
    ，該AWL-1986號自小客車欲駛離，員警見狀趨前攔停，惟該
    車未依員警指揮停等，反而逕自駛離，該車無視其他用路人
    安全，員警乃依據行車紀錄器畫面，逕行舉發...三、經審
    視員警提供之行車紀錄器畫面顯示，該AWL-1986號自小客車
    於110年10月5日14時54分，在禁止臨時停車處所違規停車，
    且拒絕警員依法攔停而逕自駛離，違規事實明確。四、檢附
    光碟1片供參」。
  ㈢次查舉發機關提供之採證光碟，確認：㈡FILE000000-000000-
    000000F 前：警用車輛行車紀錄器影像畫面時間 2020/10/0
    5 14：53：52時，巡邏員警行駛於臺南市南區夏林路(南向)
    ，14：54：01時，號牌AWL-1986號自用小客車(下稱：系爭
    車輛)停於夏林路280號前，其車體已佔用部分慢車道及部分
    枕木紋行人穿越道。14：54：43時，系爭車輛出現於影像畫
    面，並沿夏林路(南向)往新興路217巷行駛，14：54：50時
    ，系爭車輛接近夏林路與新興路217巷交岔路口時，自快車
    道變換至慢車道，此時上述交岔路口交通號誌燈顯示為紅燈
    。㈡FILE000000-000000-000000R 後：警用車輛行車紀錄器
    影像畫面時間 2020/10/05 14：54：05時，系爭車輛出現於
    畫面上，其車體已佔用部分慢車道及部分枕木紋人行穿越道
    。14：54：20時，員警出現於畫面上，高舉左手指示案外車
    輛與系爭車輛停止動作，隨後走向兩車，14：54：23時，系
    爭車輛左轉欲駛離之際，員警向系爭車輛比出手勢，指示路
    邊停靠。隨後案外車輛左轉之際，員警輕敲其車窗佐以手勢
    ，要求案外車輛停止，員警指示案外車輛後，再度轉頭比出
    手勢指示系爭車輛停靠，隨後員警自慢車道邊線走向案外車
    輛，14：54：37時，位於案外車輛後方之系爭車輛加速自慢
    車道左轉進入快車道，員警發現後即自案外車輛旁走慢車道
    邊線，並平舉手臂攔停並以手勢警告係爭車輛，系爭車輛未
    減速慢停，於14：54：42時，駛離畫面外。
　㈣原告主張被告認不足採，蓋因：查舉發機關檢附之行車紀錄
    畫面可知，舉發員警明顯以手勢指揮系爭車輛靠邊停駛，靜
    待舉發程序完成，且每當系爭車輛欲自慢車道切入快車道駛
    離時，員警皆以手勢示意不得離開。系爭車輛逃逸時，員警
    有平舉手臂攔停並輔以手勢警告，惟系爭車輛駕駛(即原告)
    忽視指示，亦不顧員警安全，強硬自慢車道切入快車駛離。
    員警與系爭車輛間並無任何遮蔽物阻擋，且手勢、態度明確
    ，加之案外車輛既知曉靜待舉發程序完成，顯然員警並無足
    以使人誤會係單純驅離違規車輛之舉動。又依據警用車輛前
    方行車紀錄器影像，原告逃逸後沿夏林路(南向)行駛，不顧
    後方仍有摩托車輛，逕自快車道右轉切入慢車，未如同時、
    地用路人般依序靜候紅燈，原告急於離開現場之情明確，顯
    見未有誤認員警僅係單純驅離之情，主觀上具有拒絕接受稽
    查而逃逸之故意等語，並聲明：原告之訴駁回，訴訟費用由
    原告負擔。
五、本院之判斷：
  ㈠按「汽車駕駛人，駕駛汽車有違反本條例之行為，經交通勤
    務警察或依法令執行交通稽查任務人員制止時，不聽制止或
    拒絕停車接受稽查而逃逸者，除按各該條規定處罰外，處新
    臺幣1萬元以上3萬元以下罰鍰，並吊扣其駕駛執照6個月；
    汽車駕駛人於5年內違反本項規定2次以上者，處新臺幣3萬
    元罰鍰，並吊扣其駕駛執照1年。」為道路交通管理處罰條
    例第60條第1項所明定。又依違反道路交通管理事件統一裁
    罰基準表之規定，汽車駕駛人，駕駛汽車有違反本條例之行
    為，經交通勤務警察或依法令執行交通稽查任務人員制止時
    ，不聽制止或拒絕停車接受稽查而逃逸，期限內繳納罰鍰或
    到案聽候裁決者，統一裁罰基準20,000元，並吊扣其駕駛執
    照6個月。
  ㈡原告雖主張原告完全「無從」明瞭員警係要求攔停之意，員
    警站立之位置，當時僅知悉係對「前車」進行稽查，況員警
    無吹哨示意，原告將車駛離時，員警亦未再示意靠邊停之舉
    止，原告全然不具有逃逸之意思云云，惟查：
    ⒈經本院於111年9月15日當庭勘驗調查舉發機關提供之採證
      光碟，勘驗結果：㈠警用車輛行車紀錄器影像畫面時間 20
      20/10/05 14：53：52時，巡邏員警沿臺南市南區夏林路
      往南方向行駛，14：54：01時，號牌AWL-1986號自用小客
      車( 下稱系爭車輛) 停於夏林路280 號前，其車體已佔用
      部分慢車道及部分枕木紋行人穿越道，14：54：43時，系
      爭車輛出現於影像畫面，並沿夏林路( 往南方向) 往新興
      路217 巷行駛，14：54：50時，系爭車輛接近夏林路與新
      興路217 巷交岔路口時，自快車道變換至慢車道，此時該
      路口交通號誌燈顯示為紅燈。㈡警用車輛行車紀錄器影像
      畫面時間2020/10/05 14：54：05時，系爭車輛出現於畫
      面上，其車體已佔用部分慢車道及部分枕木紋人行穿越道
      。14：54：20時，員警出現於畫面上，高舉左手指示系爭
      車輛及其前方之自小客車（下稱他車）靠邊停之動作，隨
      後走向兩車，14：54：23時，系爭車輛左轉欲駛離之際，
      員警向系爭車輛比出手勢，指示路邊停靠，隨後左轉之際
      ，員警輕敲其車窗佐以手勢，要求他車停止，員警指示他
      車後，再度轉頭比出手勢指示系爭車輛停靠，隨後員警自
      慢車道邊線走向他車，14：54：37時，位於他車後方之系
      爭車輛加速自慢車道左轉進入快車道，員警發現後即自他
      車旁走慢車道邊線，並平舉手臂攔停並以手勢警告系爭車
      輛，系爭車輛未減速慢停，於14：54：42時，駛離畫面外
      （見本院卷第145-146頁）。
    ⒉復經舉發員警即證人孫偉翔於上開期日證述：「（問： 你
      以影片中手勢等方式，要求原告停車受檢，原告可以瞭解
      你要他靠邊停車接受稽查的意思？？）證人答：是的。」
      、「（問： 依照原告起訴狀表示，被告所附照片擷取員
      警靠近原告車輛進行攔停的假象，實際上員警距離車子有
      一大段距離，員警從頭到尾未走向原告的駕駛座，原告無
      從知道要求其停車受檢制止其離開的意思，對此有何意見
      ？?）證人答：我距離原告車子並沒有一大段距離，幾乎
      在他車頭前方，他在逃逸時，一個油門就到我面前，難道
      我要站在他車頭前讓他踩油門，他才知道我要請他停車嗎
      ？並沒有一定要走向駕駛座敲擊車窗才知道員警要攔檢，
      而且我也以手勢請他路邊停車多次，我也見違規車輛車輪
      原本從向右傾斜的狀態，轉為整體車身回正，難道他還不
      知道我是在請他停車？」、「（問：原告起訴狀表示照片
      是由車後行車記錄器影像所擷取所得，該照片以現場左右
      相反，員警靠近原告車輛是走向副駕駛座旁邊，並未走向
      原告駕駛座，故原告不知道員警要攔停要求其受檢，對此
      有何意見？）證人答：我第二次攔停原告車輛時，是站在
      原告車輛的左側。我第一次攔停時，是站在其車頭前方。
      」「（問：原告起訴表示，你攔停過程沒有使用指揮棒、
      吹哨制止的動作，原告誤以為你只是單純的勸告盡速離開
      ，致使他不瞭解要停車接受稽查的意思，對此有何意見？
      ）證人答：從嚴重特殊傳染病肺炎特殊期間，我未能脫下
      口罩以吹哨方式警示，我攔停當時非下班尖峰時段，人車
      鮮少，280 號前僅有自小客車AWA-1986及AQA-0522等兩部
      ，且我已經在對造車輛前端，以手勢示意向其路邊停車，
      我的手勢是請他向路邊，而不是請他離開，該車仍執意閃
      避執勤員警繼續行駛。」、「（問：原告行政訴訟準備二
      狀表示，從警車行車記錄器畫面顯示，你攔停的手勢動作
      ，不符合他提出的甲證四交通指揮手勢及警笛吹響方式，
      故而取締有違失，無法讓原告瞭解你有攔停要求他受檢的
      意思，對此有何意見？（提示本院卷第107 頁至131 頁並
      告以要旨））證人答：第一、原告提供的規範是指執行交
      通指揮人員對往來車輛進行疏導車流指揮的動作，而且該
      規範並沒有明確規定適用本件攔停的手勢，當下我已站原
      告車前，以手勢指示原告路邊停車，距離僅不到半個車長
      ，原告不可能沒有注意到我。」等語（見本院卷第148-15
      0頁）。
    ⒊依上開勘驗結果以及證人證述可知，員警於上開時、地以
      手勢對違規停放慢車道之系爭車輛示意靠邊停放，並於發
      現系爭車輛準備駛離時，繼續以手勢指示系爭車輛不得離
      開，應停靠路邊接受稽查，而系爭車輛未停靠路邊即切入
      快車道駛離現場等情。又原告亦不否認當時系爭車輛有違
      規停車之行為，違反道路交通管理處罰條例違規停車之規
      定無訛。而當員警見系爭車輛違規停車，立即將警車停下
      ，上前走向系爭車輛，並伸出手指向系爭車輛及他車示意
      兩台車接受攔查，而系爭車輛與員警間除無視線受阻之情
      形外，原告亦於起訴狀表示有見到員警站出來對他車進行
      稽查，而當時員警之手勢明確，其方向係指示系爭車輛靠
      邊停車之意，並於原告駕駛系爭車輛準備駛離現場時，再
      次對其攔停，並以手指指向系爭車輛駕駛座，顯見原告自
      得明確知悉員警正對其攔停稽查，惟原告竟未接受稽查，
      反而加速駛離現場，其舉止核與道路交通管理處罰條例第
      60條第1項規定要件相符，而認有「違反處罰條例之行為
      ，拒絕停車接受稽查而逃逸」之違規行為至明。故原告主
      張員警亦未再示意靠邊停之舉止，原告全然不具有逃逸之
      意思云云，顯屬無稽，即非可採。
　　⒋至於原告稱未見員警有遵守攔停車輛必係以上手臂向前伸
      、小臂向上直舉之動作云云，然查原告檢附之交通指揮手
      勢說明影本（見本院卷第117-131頁）可知，係以交通員
      警執行「指揮交通」勤務時，如何以手勢指揮行車，而本
      件屬於員警示意系爭車輛停車接受稽查，並非執行「指揮
      交通」勤務之狀態，是以當時舉發員警僅需以手勢使原告
      知悉正在對其攔查即可，並無遵守「指揮交通」勤務時指
      揮動作之必要，故原告上開所執之主張云云，即不足採。
  ㈢綜上所述，原告違規事證明確，被告依法所為原處分並無違
    誤，原告訴請撤銷，為無理由，應予駁回。
六、本件事證已臻明確，兩造其餘主張及陳述，經核於判決結果
    不生影響，爰不逐一論列，附此敘明。
七、本件第一審裁判費為300 元，應由原告負擔，爰確定第一審
    訴訟費用額如主文第2 項所示。
據上論結，本件原告之訴為無理由，依行政訴訟法第237 條之7
、第98條第1 項前段、第237 條之8 第1 項，判決如主文。
中　　華　　民　　國　　111 　年　　9 　　月　　30　　日
　　　　　　　　　行政訴訟庭　法　官　楊萬益
以上正本證明與原本無異。
如不服本判決，應於判決送達後20日內，向本院提出上訴狀並表
明上訴理由（原判決所違背之法令及其具體內容或依訴訟資料可
認為原判決有違背法令之具體事實），其未表明上訴理由者，應
於提出上訴後20日內向本院補提理由書（上訴狀及上訴理由書均
須按他造人數附繕本，如未按期補提上理由書，則逕予駁回上訴
），並應繳納上訴裁判費新臺幣750元。
中　　華　　民　　國　　111 　年　　9 　　月　　30　　日
　　　　　　　　　　　　　　　書記官　林柏名